臺灣高等法院臺中分院民事判決　九十三年度家上字第六二號
　　　上　訴　人　丙○○
　　　被　上訴人　戊○○
右當事人間請求離婚事件，上訴人對於中華民國九十三年三月三十日臺灣南投地方法
院九十三年度婚字第三二號第一審判決提起上訴，本院於九十三年六月二十九日言詞
辯論終結判決如左：
　　　主　　　文
上訴駁回。
第二審訴訟費用由上訴人負擔。
　　　事實及理由
一、上訴人經合法通知，無正當理由，未於言詞辯論期日到場，爰依被上訴人之聲請
　　，由其一造辯論而為判決。
二、被上訴人起訴主張：兩造於六十六年間結婚，育有一男三女，共同在南投縣埔里
    鎮從事花卉種植事業。因上訴人沉迷於六合彩、股票及八卦易經，個性丕變，經
    常對原告口出惡言並拳腳相向，被上訴人多次遭其毆傷，已至不堪同居虐待之程
    度，爰本於民法第一千零五十二條第三款，聲明求為判決准被上訴人與上訴人離
    婚。
三、上訴人則以：兩造在婚後初期堪稱和諧，惟近十年來舉家搬遷至現址山上務農後
    ，因被上訴人厭惡農作而時常避居台北娘家，獨留上訴人管理面積超過一甲有餘
    之花園並自理家務，夫妻間因此時常引發口角爭執，最後上訴人迫於無奈，自八
    十九年起只好答應被上訴人僅幫忙家務而不須下花園農作，但被上訴人仍然我行
    我素，且時常對上訴人冷嘲熱諷，出言挑釁，偶未遂其意即再藉詞返回娘家，致
    上訴人不但疲於奔命生活所需，且一再北上懇求後被上訴人始肯回家。上訴人並
    未曾毆打被上訴人，被上訴人並無受有不堪同居之虐待等語作為抗辯。
四、被上訴人主張兩造為夫妻關係，育有子女三名，現婚姻關係仍存續中等情，業據
    被上訴人提出戶籍謄本一件為證，自堪信為真實。
五、被上訴人主張上訴人沉迷於六合彩、股票及八卦易經，個性丕變，經常對原告口
    出惡言並拳腳相向，被上訴人多次遭其毆傷，已至不堪同居虐待之程度，則為上
    訴人所不否認，並以前詞置辯。惟查：被上訴人主張被告於婚後分別於八十八年
    六月二日在南投縣埔里鎮山上農園內因細故持竹笠毆打被上訴人，使被上訴人受
    有頭部外傷及割裂傷併異物嵌入等傷害，及於七十七年十二月八日復持玻璃盤砸
    傷被上訴人，造成被上訴人左手撕裂傷，經縫合十二針之傷害，又於九十年六月
    間持亞管毆傷被上訴人左手臂，並用手毆打被上訴人臉部，造成眼部等傷害之事
    實，業據被上訴人提出診斷證明書影本四紙（見原審卷第十一頁－十四頁）及照
    片二幀（見原審卷第七頁）為證，復經證人即兩造之女兒張繼方於原審到庭證稱
    ：「我父親常打我母親，我父親都是為了工作和小孩的事打母親，都是用手打耳
    光、抓頭髮，最嚴重的一次是我母親的頭要去縫，也有一次是用石頭丟我母親，
    我有壹個哥哥、兩個姐姐，小孩都在外租屋工作，我哥哥偶而會去幫我父親的忙
　　。從小就與我父親溝通不良，我其他姐姐、哥哥也是一樣，雖然我父親也有照顧
　　我們，但就本案而言，我贊成他們離婚。」等語，且上訴人因於九十二年九月十
　　五日下午三時許在住處隨手拿取家具用品欲攻擊被上訴人，並恐嚇被上訴人已對
　　被上訴人及其家人實施家庭暴力行為，經台灣南投地方法院核發九十二年度暫家
　　護字第四六號民事暫時保護令，復經同院送鑑定上訴人是否應實施處遇計劃之必
　　要在案，此經原審法院調取該民事卷宗核閱屬實，亦有該暫時保護令影本一件附
　　卷可參（見原審卷第八頁），雖上訴人於原審聲請傳訊證人張明華證稱九十二年
　　九月十五日上午九時到下午二時多，伊與上訴人在證人家中看股票，用證九十二
　　年九月十五日上訴人不在場，然被上訴人聲請保護令所指之受家庭暴力之時間為
　　下午三時，故上開證言顯不足為上訴人有利之反證，上訴人於原審雖又舉證人李
　　春華、湯金榮二人證稱未看過上訴人毆打被上訴人，然證人李春華為兩造之同村
　　，證人湯金榮則為兩造田地相鄰之人，並非朝夕相處之人，其二人之證詞，並不
　　能反證被上訴人未曾毆上訴人。上訴人雖又以張繼方因國中畢業未能升學而對上
　　訴人懷恨在心，已離家而去，不可能目睹伊毆打被上訴人之過程，認為張繼方所
　　言為虛偽陳述，而台灣南投地方法院保護令之核發為依據乙○○之證詞而認定，
　　但乙○○亦係受其外婆及阿姨之教唆為虛偽陳述，並請求傳訊兩造長男甲○○，
　　次女丁○○為證，惟查證人即兩造之子女乙○○、甲○○、丁○○於本院均證稱
　　上訴人確實情緒比較會激動，經常對被上訴人有家庭暴力之行為，尤以證人等作
　　證時仍向法庭表示不安。按證人乙○○、甲○○、丁○○三人均為上訴人之子女
　　，衡情如其等之父無毆打其等之母，當無在法院為虛偽陳述之理，本院認其等與
　　兩造自小相處，對兩造之相處最為了解，且證述情節相符，所為證言，自堪採信
　　，是上訴人所聲請傳訊之證人乙○○、甲○○、丁○○非但不能反證證明上訴人
　　無家庭暴力之行為，反而足以證明上訴人確有對被上訴人有家庭暴力行為，更可
　　見被上訴人上開陳述為真實可採。
六、按夫妻之一方受他方不堪同居之虐待者得向法院請求離婚，民法第一千零五十二
    條第一項第三款定有明文。所謂不堪同居之虐待，係指與以身體上或精神上不可
    忍受之痛苦，致不堪繼續同居者而言，此應就具體事件，衡量夫妻之一方受他方
    虐待所受侵害之嚴重性，斟酌當事人之教育程度、社會地位及其他情事，是否已
    危及婚姻關係之維繫以為斷，必須受他方虐待已逾越夫妻通常所能忍受之程度而
    有侵害人格尊嚴與人身安全者，始足當之（大法官會議釋字第三七二號解釋參照
    ）。本件兩造夫妻自婚後共同經營花卉農場之經營，辛勤工作，本應相互體諒，
    然而上訴人因自己情緒較不能控制，經常動輒對被上訴人施以肢體及言詞上之暴
    力，甚至因細故持竹笠毆打被上訴人，使被上訴人受有頭部外傷及割裂傷併異物
    嵌入等傷害，或持玻璃盤砸傷被上訴人，造成被上訴人左手撕裂傷，經縫合十二
    針之傷害，或持亞管毆傷被上訴人左手臂，並用手毆打被上訴人臉部，造成眼部
    等傷害之事實，依其情節，一般人處於同一情境，均已無法忍受，被上訴人所受
    之痛苦，堪認已達於不堪同居虐待之程度，揆諸前揭法文及大法官解釋之意旨，
    本件被上訴人請求判決離婚，於法有據，應予准許。原審因而判決准被上訴人與
    上訴人離婚，於法並無不合。上訴意旨指摘原判決不當，求予廢棄改判，為無理
    由，應予駁回其上訴。
據上論結，本件上訴為無理由，依民事訴訟法第四百六十三條、第三百八十五條第一
項、第四百四十九條第一項、第七十八條判決如主文。
中　　　華　　　民　　　國　　九十三　　年　　　七　　　月　　　六　　　日
~B1　家事法庭審判長法　官　陳照德
~B2　　　　　　　　法　官　曾謀貴
~B3　　　  　　　　法  官　蔡王金全
右為正本係照原本作成。
如對本判決上訴，須於收受判決送達後二十日內向本院提出上訴書狀，其未表明上訴
理由者，應於提出上訴後二十日內向本院提出上訴理由書（須按他造人數附具繕本）
，並繳納裁判費新臺幣肆仟伍佰元整。
上訴時應提出委任律師或具有律師資格之人之委任狀；委任有律師資格者，另應附具
律師及格證書及釋明委任人與受任人有民事訴訟法第四百六十六條之一第一項但書或
第二項（詳附註）所定關係之釋明文書影本。
~B 　 　　　　　　書記官　阮正枝
中　　　華　　　民　　　國　　九十三　　年　　　七　　　月　　　七　　　日
附註：
民事訴訟法第四百六十六條之一（第一項、第二項）
對於第二審判決上訴，上訴人應委任律師為訴訟代理人。但上訴人或其法定代理人具
有律師資格者，不在此限。
上訴人之配偶、三親等內之血親、二親等內之姻親，或上訴人為法人、中央或地方機
關時，其所屬專任人員具有律師資格並經法院認為適當者，亦得為第三審訴訟代理人
。
　　　　　　　　　　　　　　　　　　　　　　　　　　　　　　　　　　　　Ｂ
